臺灣嘉義地方法院民事判決
110年度訴字第343號
原      告  葉秋濱  

            葉明哲  

兼上二人  
訴訟代理人  葉秋芳  


被      告  簡聯成(簡祥的繼承人)

            簡聯貴(簡祥的承人)


            簡聯春(簡祥的繼承人)

            簡時(簡祥的繼承人)

            簡銘宏(簡祥的繼承人)


            劉宜杭(吳長修的繼承人)


            吳昆錫(吳長修的繼承人)


            劉月梅(吳長修的繼承人)


            李劉月秀(吳長修的繼承人)


            劉月華(吳長修的繼承人)


            吳翠祝(吳長修的繼承人)


            鍾錦雪(陳長鉗的繼承人)


            陳彥志(陳長鉗的繼承人)


            陳美樺(陳長鉗的繼承人)


            陳鈺庭(陳長鉗的繼承人)


            陳善炳(陳長鉗的繼承人)


            陳鳳嬌(陳長鉗的繼承人)


            陳鳳梅(陳長鉗的繼承人)


            林陳紅霞(陳長鉗的繼承人)

上列當事人間塗銷地上權登記事件，在民國110年8月12日言詞辯
論終結，本院判決如下：
    主      文
如附表二所示地上權應予終止。　　
被告簡聯成、簡聯貴、簡聯春、簡時、簡銘宏應該把以如附表一
所示土地所有權為標的所設定如附表二編號1所示地上權登記塗
銷。
被告劉宜杭、吳昆錫、劉月梅、李劉月秀、劉月華、吳翠祝應該
把以如附表一所示土地所有權為標的所設定如附表二編號2所示
地上權登記塗銷。
被告鍾錦雪、陳彥志、陳美樺、陳鈺庭、陳善炳、陳鳳嬌、陳鳳
梅、林陳紅霞應該把以如附表一所示土地所有權為標的所設定如
附表二編號3所示地上權登記塗銷。
訴訟費用由被告依照附表三所示負擔。
　　事實及理由
甲、程序方面：
　　被告經過合法通知，都沒有在言詞辯論期日到場，本件也沒
    有民事訴訟法第386條各款規定的情形，因此本院依據原告
    的聲請，由他一造辯論而下判決。
乙、實體方面：　　
一、原告主張和聲明：         
  ㈠如附表一所示等7筆土地是原告共有，權利範圍都各3分之1（
    以下合稱本件土地）。訴外人簡祥（即被告簡聯成、簡聯貴
    、簡聯春、簡時、簡銘宏的被繼承人）、吳長修（即被告劉
    宜杭、吳昆錫、劉月梅、李劉月秀、劉月華、吳翠祝的被繼
    承人）、陳長鉗（即被告鍾錦雪、陳彥志、陳美樺、陳鈺庭
    、陳善炳、陳鳳嬌、陳鳳梅、林陳紅霞的被繼承人）、陳全
    (因戶籍地址查無此人設籍另由地政機關依據地籍清理條例
    規定處理)等4人在本件土地上原建有竹造房屋，並且設定登
    記如附表二所示的地上權。前述地上權並沒有定期限，而且
    存續期間已經超過20年，竹造房屋也都已經滅失。原告依據
    民法第833條之1規定，請求法院斟酌地上權成立的目的、建
    築物或工作物的種類、性質及利用狀況等情形，終止本件土
    地的地上權，並且塗銷簡祥、吳長修、陳長鉗的地上權設定
    登記。
  ㈡依據本件土地的土地登記謄本中土地他項權利部的簡祥、陳
    全、吳長修、陳長鉗等4人的地上權的其他登記事項上都是
    記載「（一般註記事項）依嘉義縣政府98年3月9日府地籍字
    第0980041805號公告屬地籍清理清查辦法第3條第7款的土地
    」，這是指前述4人的地上權是45年12月31日以前登記的地
    上權，沒有定期限，權利人住所不明或行蹤不明，而且地上
    權人在該土地上沒有建築改良物或其他工作物者而言。
　㈢原告葉秋芳雖然曾經起訴請求被告塗銷前述1063地號土地權
    利範圍3分之1的地上權登記，並且經本院109年訴字第771號
    民事判決命被告塗銷地上權登記確定。但是原告葉秋芳到地
    政事務所要辦理塗銷地上權登記時，地政事務所不讓原告葉
    秋芳塗銷，並且表示應該本件土地和全體共有人一併起訴請
    求塗銷地上權登記，才屬適法，原告因此再提出本件訴訟，
    請求被告塗銷本件土地上的地上權登記。
  ㈣聲明：原告所有本件土地上由簡祥（被告簡聯成、簡聯貴、
    簡聯春、簡時、簡銘宏的被繼承人）、吳長修（被告劉宜杭
    、吳昆錫、劉月梅、李劉月秀、劉月華、吳翠祝的被繼承人
    ）、陳長鉗（被告鍾錦雪、陳彥志、陳美樺、陳鈺庭、陳善
    炳、陳鳳嬌、陳鳳梅、林陳紅霞的被繼承人）設定的地上權
    應該塗銷。
二、被告方面：
  ㈠被告簡時、簡銘宏答辯略以：
　⒈被告不清楚簡祥在本件土地上設定的地上權，而且本件土地
    上確實沒有竹造地上物，目前是土地所有權人在使用。
　⒉本件土地如果塗銷地上權後，原告是實質受益者，應該是由
    原告負擔訴訟費用。
　㈡其餘被告都沒有在言詞辯論期日到場或者提出書狀為聲明或
    陳述。　
三、得心證的理由　
　㈠原告主張以下事實，被告沒有爭執，而且有本件土地登記謄
    本、繼承系統表以及戶籍謄本可以證明（見本院109年度嘉
    簡調第451號塗銷地上權登記卷宗），應該可以相信是真實
    的：
　⒈本件土地設有如附表二所示的地上權的事實。
　⒉被告簡聯成、簡聯貴、簡聯春、簡時、簡銘宏等人是簡祥的
    繼承人；被告劉宜杭、吳昆錫、劉月梅、李劉月秀、劉月華
    、吳翠祝等人是吳長修的繼承人；被告鍾錦雪、陳彥志、陳
    美樺、陳鈺庭、陳善炳、陳鳳嬌、陳鳳梅、林陳紅霞等人是
    陳長鉗的繼承人等事實。
　⒊本件土地上原有竹造房屋都已經滅失的事實。　
　㈡按「地上權未定有期限者，存續期間逾二十年或地上權成立
    之目的已不存在時，法院得因當事人之請求，斟酌地上權成
    立之目的、建築物或工作物之種類、性質及利用狀況等情形
    ，定其存續期間或終止其地上權。」民法第833條之1有明文
    規定。如附表二所示各地上權沒有定期限，本件土地的登記
    謄本上雖然沒有記載地上權的設定登記日期，但是從各該地
    上權設定的收件日期（38年）推算，存續期間早已超過20年
    ，而且原有竹造房屋都已經滅失，被告簡時、簡銘宏也具狀
    陳明略以本件土地目前都是由原所有權人的後人使用等語，
    本院斟酌前述一切情事，認為原告請求終止地上權，有法律
    上依據，應該准許。
　㈢如附表二所示地上權既然已經終止，則各該地上權登記對於
    原告本件土地所有權自有妨害，原告訴請塗銷各該地上權登
    記，為有理由，應該准許。
四、訴訟費用負擔的依據：民事訴訟法第79條。　　　
中　　華　　民　　國　　110 　年　　8 　　月　　24　　日
                  民事第三庭法　官　林望民   
以上正本係照原本作成
如對本判決上訴須於判決送達後20日內向本院提出上訴狀 
如委任律師提起上訴者，應一併繳納上訴審裁判費。 
中　　華　　民　　國　　110 　年　　8 　　月　　24　　日
                            書記官　王立梅
附表一（土地所有權列表）
編號 土地坐落 所有權人 權利範圍 備註 1 嘉義縣○○鄉○○段0000號 葉秋濱、葉秋芳、葉明哲 各3分之1  2 嘉義縣○○鄉○○段000000號 同上 同上  3 嘉義縣○○鄉○○段000000號 同上 同上  4 嘉義縣○○鄉○○段000000號 同上 同上  5 嘉義縣○○鄉○○段000000號 同上 同上  6 嘉義縣○○鄉○○段000000號 同上 同上  7 嘉義縣○○鄉○○段0000號 同上 同上  
　　　　　　　　　　　　　　
附表二（地上權列表）
編號 權利人 收件日期、字號 權利範圍 權利價值 設定權利範圍 存續期間 權利標的 備註 1 簡祥 民國38年嘉地梅字第000372號 全部 稻谷11台斤元 拾壹坪陸合陸柒才 不定 如附表一所示土地所有權  2 吳長修 民國38年嘉地梅字第000374號 全部 稻谷9台斤元 玖坪參合參參才 不定 同上  3 陳長鉗 民國38年嘉地梅字第000375號 全部 稻谷4台斤半元 4坪5坪 不定 同上  

附表三：
應負擔訴訟費用的人 負擔的比例及方法 被告簡聯成、簡聯貴、簡聯春、簡時、簡銘宏 連帶負擔百分之47 被告劉宜杭、吳昆錫、劉月梅、李劉月秀、劉月華、吳翠祝 連帶負擔百分之35 被告鍾錦雪、陳彥志、陳美樺、陳鈺庭、陳善炳、陳鳳嬌、陳鳳梅、林陳紅霞 連帶負擔百分之18